【裁判字號】    98,台上,2118
【裁判日期】    980416
【裁判案由】    強盜
【裁判全文】
最高法院刑事判決            九十八年度台上字第二一一八號
上  訴  人  甲○○
選任辯護人  李建忠律師
上列上訴人因強盜案件，不服台灣高等法院台南分院中華民國九
十五年六月二十八日第二審更審判決（九十五年度上更(一)字第二
二二號，起訴案號：台灣雲林地方法院檢察署九十一年度偵字第
三六六六號），提起上訴，本院判決如下：
    主  文
上訴駁回。
    理  由
按刑事訴訟法第三百七十七條規定，上訴於第三審法院，非以判
決違背法令為理由，不得為之。是提起第三審上訴，應以原判決
違背法令為理由，係屬法定要件。如果上訴理由書狀並非依據卷
內訴訟資料，具體指摘原判決不適用何種法則或如何適用不當，
或所指摘原判決違法情事，顯與法律規定得為第三審上訴理由之
違法情形不相適合時，均應認其上訴為違背法律上之程式，予以
駁回。本件原判決綜核全部卷證資料，認上訴人甲○○有事實欄
所載之犯行，已詳敘所憑之證據與認定之理由。對於上訴人否認
犯罪，辯稱：當日駕駛其所有之Ｎ四－一九九五號白色自小客車
，搭載陳清賢至資源回收場，應陳清賢要求前去取油管，因為找
不到地點，就停在路旁睡覺，車子未借給他人；伊不會駕駛大貨
車，案發前後並沒有去剪頭髮云云；係飾卸之詞，無足採取，亦
已依憑調查所得證據，於理由內詳加指駁。因認上訴人犯行事證
明確，乃撤銷第一審判決，依想像競合犯關係，改判論處上訴人
竊盜，因防護贓物、脫免逮捕，而當場施以強暴罪刑。所為論敘
，俱有卷存之證據資料可資覆按，從形式上觀察，並無判決違背
法令之情形存在。上訴意旨略以：原判決以推測之詞認告訴人吳
世蕊之指訴為可採，惟告訴人對於歹徒之人數、髮型、服裝顏色
等之指訴先後不一，且與事實不符，原判決未加說明，有判決理
由不備之違法；本件事實發生在夜間，原審未為夜間勘驗現場之
燈光，照明角度、行車路線，逕認告訴人指訴為真，與上訴人於
第一審提出其係禿頭未留長髮之照片，原判決未加調查，均有查
證未盡之違誤；又台灣雲林地方法院九十一年聲羈字第一三五號
卷內筆錄記載「法官當庭勘驗被告甲○○頭髮」，但未記載勘驗
結果，原審未勘驗聲押庭之錄音帶，查明是否有實地勘驗，亦有
調查未盡之違法云云。按證據之取捨與證據之證明力如何，均屬
事實審法院得自由裁量、判斷之職權；苟其此項裁量、判斷，並
不悖乎通常一般之人日常生活經驗之定則或論理法則，又於判決
內論其何以作此判斷之心證理由者，即不得任意指摘其為違法
，而據為提起第三審上訴之合法理由。刑事訴訟法第三百七十九
條第十款所謂應調查之證據，係指該證據與待證事實有重要關係
，在客觀上有予調查之可能性及必要性而言。原判決除援引告訴
人於警詢、偵查相關供述之內容，說明認定上訴人與陳清賢共同
竊取台灣銀行民生倉庫之白色鐵桶，於竊盜得手後，因觸動保全
系統，告訴人抵達現場發現加以質問，上訴人為防護贓物，如何
脫免逮捕，衝撞告訴人，告訴人以手電筒敲破車窗玻璃，試圖阻
止，告訴人因而受有頭部等外傷等情，並有驗傷診斷證明書、尋
獲陳清賢之大貨車車窗玻璃確遭敲破，而經指認之陳清賢所乘坐
之小客車確與上訴人所有同型，有各該照片在卷可稽，並逐一說
明上訴人所舉證人李忠桂等及查獲警員等相關證人有利不利證言
，其取捨之心證理由，因而認定上訴人前揭犯行明確；核與採證
法則並無違背。雖上訴人於審判中提出其家居照片，並未蓄長髮
，惟原判決於理由乙、二、(五)說明告訴人於警詢對於下手衝撞之
人之特徵與上訴人之短髮禿頭而有差異，但綜觀全部證據，不能
認告訴人之指訴不實，而為有利上訴人之判斷（見原判決第八、
九頁），且告訴人已於民國九十二年二月十二日因車禍死亡，此
有台灣雲林地方法院檢察署相驗屍體證明書在卷可稽（見第一審
卷第一三二頁），顯屬無從調查；至於第一審法院羈押庭關於髮
型之勘驗，記載雖有疏漏，惟並未採為本件論罪之證據，而夜間
勘驗現場燈光及行車路線等，上訴人並未於原審請求為如何之調
查，況原審於最後審判期日調查證據完畢開始辯論前，審判長問
上訴人尚有何證據請求調查，上訴人亦答稱：「沒有」（見原審
更(一)卷第九七頁）。而本院為法律審，上訴人在本院又為此爭執
，自非依據卷內資料執為指摘之合法上訴第三審理由。此外，上
訴意旨就原審取捨證據論斷事實之職權行使，或原審已調查說明
之事項，或其他枝節問題，漫加指摘有查證未盡、採證違法及判
決理由不備之情事，均與法律規定得為第三審上訴理由之違法情
形不相適合，其上訴違背法律上之程式，應予駁回。
據上論結，應依刑事訴訟法第三百九十五條前段，判決如主文。
中    華    民    國  九十八  年    四    月   十六   日
                      最高法院刑事第十一庭
                          審判長法官  石  木  欽
                                法官  洪  佳  濱
                                法官  韓  金  秀
                                法官  呂  丹  玉
                                法官  段  景  榕
      本件正本證明與原本無異
                                      書  記  官
中    華    民    國  九十八  年    四    月   二十   日
                                                      V


司法院資訊處製作；財團法人民間司法改革基金會備份。
